臺灣臺南地方法院臺南簡易庭民事判決
110年度南勞簡字第60號
原      告  吳龍興  
被      告  貿隆機械股份有限公司

法定代理人  嚴華洲  




訴訟代理人  孫德至律師
            蔡儀律師  
上列當事人間請求給付薪資差額事件，經本院於民國111年1月13
日言詞辯論終結，判決如下：
    主  文
原告之訴駁回。
訴訟費用由原告負擔。
    事實及理由
一、按訴狀送達後，原告不得將原訴變更或追加他訴，但擴張或
    減縮應受判決事項之聲明者，不在此限，民事訴訟法第255
    條第1項第3款定有明文。查原告聲請支付命令時係請求被告
    給付新臺幣（下同）116,372元，嗣於訴訟中變更聲明為：
    被告應給付原告113,372元（見本院卷第241頁），核屬減縮
    應受判決事項之聲明，揆諸前揭規定，應予准許。
二、原告起訴主張：
  ㈠原告自民國90年7月1日受僱於被告，於100年間升為設計課課
    長，年薪為100萬元，薪資單上「年終追加」項目之金額，
    即係補足100萬元之差額。被告於108年間以原告業績未達公
    司要求，扣減原告薪資48,745元，原告前同事亦被以同樣理
    由扣薪，惟被告無法說明業績要求及計算方式。被告於109
    年間以原告未向時任研發經理王奕碩索取其個人欲取得之軟
    體研發技術資料為由，扣減原告薪資2萬元，並將此2萬元轉
    給業務副理黃崇顯，同年亦無故再扣減原告薪資11,955元，
    故被告於109年合計共扣原告薪資31,955元。原告於110年8
    月31日離職，以年薪100萬元按比例計算，110年應獲得8個
    月薪資共666,664元，然原告實際僅領得553,295元，爰依勞
    動基準法(下稱勞基法)第2條第3款規定，請求被告給付薪資
    差額113,372元等語。
  ㈡並聲明：
  1.被告應給付原告113,372元。
  2.訴訟費用由被告負擔。
三、被告抗辯：
  ㈠被告每年有四季獎金，前3次為清明、端午、中秋節金，第4
    次為「年終基本」與「年終追加」。原告僅任職至110年8月
    31日，而110年中秋節為9月21日，原告請求離職後之中秋節
    金，顯無理由。
  ㈡「年終基本」、「年終追加」兩項年終獎金之差別，在於「
    年終基本」乃係於全體人員間均就其每日報酬發放一樣天數
    之額度【計算式：各人員每日報酬金額×天數】，每年發放
    數額隨各該年度整體出貨、營收狀況不同，屬激勵全體同仁
    士氣之勉勵、恩惠性給與；「年終追加」則係被告為鼓勵各
    別人員之辛勞，分別追加額度不一之獎金，無固定計算方式
    ，原告薪資並非固定年薪100萬元。「年終基本」、「年終
    追加」此二項年終獎金均是繫諸有無盈餘而發放之「恩惠性
    給與」，此由原告自105年至109年所受領之年終基本或年終
    追加之數額(如附表所示)即明。原告主張薪資差額，為每年
    最後1項獎金即年終追加，屬恩惠性給予，無明確工作規則
    ，主要視公司營運狀況即整體同仁士氣予以調整，各年度不
    同，然原告離職前與其他員工拷貝大量公司檔案，涉及營業
    秘密及著作權侵害，故被告無法給予原告恩惠性給與等語。
  ㈢並聲明：
  1.原告之訴駁回。
  2.訴訟費用由原告負擔。
四、得心證之理由：
  ㈠原告主張其於90年7月1日起迄110年8月31日任職於被告公司
    ，原告110年8月31日離職時，就110年1月1日起至同年8月31
    日止，總計給付原告薪資553,295元等情，並提出薪資單為
    證，且為被告所不爭執，此部分事實，堪認為真實。
　㈡原告另主張其年薪為100萬元，以年薪100萬元按月比例計算
    ，被告應給付原告110年工作8月之薪資為666,664元，然原
    告實際僅領得553,295元，是依勞動契約請求被告給付薪資
    差額113,372元等語，為被告否認，並以前揭情詞置辯。
　1.按工資，謂勞工因工作而獲得之報酬；包括工資、薪金及按
    計時、計日、計月、計件以現金或實物等方式給付之獎金、
    津貼及其他任何名義之經常性給與均屬之；本法第2條第3款
    所稱之其他任何名義之經常性給與係指左列各款以外之給與
    …二、獎金：指年終獎金、競賽獎金、研究發明獎金、特殊
    功績獎金、久任獎金、節約燃料物料獎金及其他非經常性獎
    金，勞基法第2條第3款、勞基法施行細則第10條第2款分別
    定有明文。次按工資實係勞工之勞力所得，為其勞動對價而
    給付之經常性給與，是雇主若為改善勞工生活而給付非經常
    性給與或為單方之目的，給付具有勉勵恩惠性質之給與，即
    非勞工之工作給付之對價，無論其係固定發放與否，倘未變
    更其獎勵恩惠給與性質，應不得列入工資範圍之內（最高法
    院96年度台上字第2741號判決意旨參照）。又當事人主張有
    利於己之事實者，就其事實有舉證之責任，但法律別有規定
    ，或依其情形顯失公平者，不在此限，民事訴訟法第277條
    定有明文；民事訴訟如係由原告主張權利者，應先由原告負
    舉證之責，若原告先不能舉證，以證實自己主張之事實為真
    實，則被告就其抗辯事實即令不能舉證，或其所舉證據尚有
    疵累，亦應駁回原告之請求（最高法院106年度台上字第275
    2號、第298號判決意旨參照）。
　2.經查，原告薪資結構除每月固定項目之本薪、職務加給、伙
    食津貼、全勤獎金、誤餐津貼、績效獎金、其他津貼、其他
    加給、加班費等項目外，另有非固定期日給予之「年終基本
    」、「年終追加」、三節(指清明、端午、中秋節)獎金、特
    殊貢獻獎金等項目，此有兩造提出之薪資單在卷可稽。
　3.次查，依薪資單所示，被告就員工薪資結構之年終基本及年
    終追加項目，均係在農曆春節前發放，而其中年終基本於發
    放前，被告是評估該年度(即農曆春節之前年度)公司出貨數
    量、公司盈餘等營收狀況，核定發放之天數，並向全體員工
    公告後，在依各勞工每日報酬(即日薪)乘以公告天數計算各
    別得取得之「年終基本」。至於，「年終追加」則為被告為
    鼓勵不同員工辛勞，另外再追加額度不一之獎金，並無固定
    之計算方式等情，此有被告提出之107至108年度之公告在卷
    可參(見本院卷第235至237頁)。參酌上開公告內容載有基本
    年終(即「年終基本」項目)、年假未休、下半年度績效考核
    獎金、特殊貢獻之考核依據，卻未記載有年終追加之考核內
    容，再勾稽原告於105年至109年期間，各年度之年終追加數
    額不一，並無一定比例之計算方式，且最高數額與最低數額
    之間，亦有10餘萬元之差距，足證被告所稱，年終追加是為
    獎勵不同員工，另外再追加額度不一之獎金，實堪採信。基
    此，「年終追加」應屬被告基於僱用人單方獎勵員工之目的
    ，自行決定給付受僱員工非屬服勞務之對價，而具有勉勵恩
    惠性質之年終獎金性質，且無論係固定發放與否，均無變更
    其獎勵恩惠給與性質，自非屬勞基法第2條第3款規定之工資
    範圍，堪以認定。
　4.原告雖主張薪資單上「年終追加」項目之金額，即是補足10
    0萬元之差額云云。惟查，依原告自行核算105年至109年間
    各年度薪資總額依序為999,999元、1,000,000元、1,000,02
    5元、951,255元、968,045元，即無原告主張每年度有補足1
    00萬元之薪資總額。再者，依原告薪資結構所示，原告各年
    度薪資總額含有原告於約定工時以外加班始能取得之加班費
    、表現優越始能取得之績效獎金、特殊項獻獎，及原告特休
    假未休應得之工資，如以「年終追加」獎金方式補足原告10
    0萬元薪資，將造成原告越優越、積極的為被告服務，所得
    「年終追加」數額越少之不公平現象，是以原告主張「年終
    追加」是補足其年薪100萬元之工資，實與常情有違，實難
    採信。此外，原告復未舉證證明每年度總額100萬元工資之
    事實，依舉證責任分配原則，原告請求被告給付薪資差額，
    自屬無據，並無可採。
五、綜上所述，原告依勞動契約請求被告應給付原告113,372元
    ，為無理由，應予駁回。
六、本件為判決之基礎已臻明確，兩造其餘攻擊防禦及證據方法
    ，經本院斟酌後，認為均不足以影響本判決之結果，自無逐
    一詳予論駁之必要，附此敘明。
七、訴訟費用負擔之依據：民事訴訟法第78條。　　　　
中　　華　　民　　國　　111 　年　　1 　　月　　27　　日
                  勞動法庭   法  官  田幸艷
以上正本係照原本作成。 
如不服本判決，應於送達後20日內，向本院提出上訴狀並表明上
訴理由（須附繕本）。如委任律師提起上訴者，應一併繳納上訴
審裁判費。
中　　華　　民　　國　　111 　年　　2 　　月　　5 　　日
                             書記官  駱映庭
附表：
年度 年終基本 年終追加 105 42,360元 (相當於60日之報酬) 270,233元 106 42,360元 (相當於60日之報酬) 314,914元 107 52,000元 (相當於50日之報酬) 292,969元 108 46,800元 (相當於45日之報酬) 266,303元 109 57,200元 (相當於55日之報酬) 190,889元